【裁判字號】    99,訴緝,9
【裁判日期】    990721
【裁判案由】    妨害性自主
【裁判全文】
臺灣新竹地方法院刑事判決               99年度訴緝字第9號
公  訴  人  臺灣新竹地方法院檢察署檢察官
被      告  丙○○
選任辯護人  法律扶助基金會林進塗律師
上列被告因妨害性自主案件，經檢察官提起公訴（95年度偵緝字
第455號），本院判決如下：
    主  文
丙○○連續對於未滿十四歲之女子為性交，處有期徒刑年肆月
。
    事  實
一、緣丙○○於民國93年12月31日晚上，前往妹妹乙○○之婆家
    住宿，而結識斯時與乙○○（現已離婚）同住之未滿十四歲
    之小姑00000000（按係81年10月間生，真實姓名年籍詳對照
    表，以下簡稱Ａ女）。丙○○明知Ａ女當時為就讀國小六年
    級之未滿十四歲女子，對男女性愛之事仍屬懵懂階段，且性
    觀念未臻健全成熟，並無完全之性自主同意能力，為滿足其
    性慾，竟基於對未滿十四歲女子性交之概括犯意，先後為下
    列行為：
（一）丙○○先於94年1 月15日下午，以探望妹妹乙○○為由，
      前往Ａ女位於新竹市○○路○段之住處內（實際住址詳卷
      ），先對Ａ女佯稱喜歡Ａ女，反問Ａ女是否喜歡自己，復
      親吻Ａ女以誘之。丙○○遂於當晚藉故留宿，並於翌日即
      94年1 月16日凌晨2 、3 時許，前往2 樓之Ａ女房間內，
      向Ａ女表示「如果愛我，就給我」等語，在不違反Ａ女意
      願之情形下，以其生殖器進入Ａ女陰道內之方式，而與Ａ
      女性交1 次。
（二）丙○○承前概括犯意，復於94年1 月底某日，再度以探望
      妹妹乙○○為由而留宿上址（實際住址詳卷），仍於當晚
      凌晨時分，前往2 樓之Ａ女房間內，向Ａ女表示要發生性
      行為，Ａ女認知之前已經發生過性行為而未予拒絕，丙○○於不違反Ａ女意願之情形下，仍以其生殖器進入Ａ女陰
      道內之方式，而與Ａ女性交1 次。
（三）嗣於94年5 月初，Ａ女發現生理週期有異而擔憂懷孕，遂
      求助於平日對己照顧有加之大嫂乙○○，乙○○竟藉故搬
      離婆家而未加協助，迄於94年5 月17日上午11時許，乙○○前往學校找尋正在上課之Ａ女商討借錢事宜，為學校老
      師己○○發覺Ａ女神情有異，經探詢Ａ女而知上情，並由
      學校通知Ａ女之父親00000000Ａ（以下簡稱Ｂ男，真實姓
      名年籍詳對照表），並依規通報相關單位後，始循線查獲
      上情。
二、案經Ｂ男訴由新竹市警察局移送臺灣新竹地方法院檢察署檢
    察官偵查起訴。
    理  由
甲、程序方面
一、被告丙○○及辯護人爭執：新竹市政府函附「代號94047 」
    之性侵害個案管理社工員工作總表1 份（見本院99訴緝9 號
    卷一第115 頁彌封袋內），係被害人Ａ女單方面所述而由社
    工所製作之紀錄，為審判外作成的書面，依刑事訴訟法159
    條規定，沒有證據能力乙節。經查：
（一）按「除顯有不可信之情況外，從事業務之人於業務上或通
      常業務過程所須製作之紀錄文書、證明文書，亦得為證據
      」，按刑事訴訟法第159 條之4 第2 款定有明文。
（二）上開新竹市政府函附「代號94047 」之性侵害個案管理社
      工員工作總表1 份，係由時任新竹市政府社會局家庭暴力
      暨性侵害防治中心社工戊○○所製作，係因新竹市政府社
      會局接獲學校通報，而轉由社工戊○○負責承接本件扶助
      被害人及家屬等情，業據證人戊○○到庭證述屬實，可知
      ，上開文書資料，確係社工戊○○於業務上所須製作之紀
      錄文書，而非針對本件刑案而特別製作以供訴訟所用之文
      書，復查無社工虛偽記載之不可信情況，徵諸上開規定、
      說明，應認有證據能力，至於證明力之有無，則非證據能
      力之討論範疇，併此敘明。
二、按被告以外之人於審判外之言詞或書面陳述，除法律有規定
    者外，不得作為證據；又被告以外之人於審判外之陳述，雖
    不符合同法第159 條之1 至第159 條之4 之規定，但經當事
    人於審判程序同意作為證據，法院審酌該言詞陳述或書面陳
    述作成時之情況，認為適當者，亦得為證據。當事人、代理
    人或辯護人於法院調查證據時，知有第159 條第1 項不得為
    證據之情形，而未於言詞辯論終結前聲明異議者，視為有前
    項之同意，刑事訴訟法第159 條第1 項及第159 條之5 分別
    定有明文。經查，本判決下列所引用之各該被告以外之人於
    審判外之陳述（包含書面陳述），除公務員職務上製作之紀
    錄文書，並無顯不可信之情況，依刑事訴訟法第159 條之4
    第1 款規定，有證據能力外，其餘（除上開爭執部分外）亦
    屬傳聞證據部分，檢察官、被告及辯護人於本院準備程序、
    審理中，上開爭執外，其餘均表示沒有意見，且迄於言詞辯
    論終結前亦未聲明異議。本院審酌上開證據資料製作時之情
    況，尚無違法不當及證明力明顯過低之瑕疵，亦認為以之作
    為證據應屬適當，故揆諸前開規定，爰依刑事訴訟法第159
    條之5 規定，認前揭證據資料均有證據能力。
乙、實體方面
一、關於被告丙○○之辯解
    訊據被告丙○○(1)於警詢中坦承：我是去妹妹家才認識被害
    人Ａ女，我與被害人Ａ女曾為男女朋友關係，交往不到1 個
    月，從93年12月底到94年1 月底，有與被害人Ａ女發生性關
    係2 次，都是雙方自願的，第2 次是在94年1 月底，2 次間
    隔10餘日，地點都是在被害人Ａ女的房間內，是用我的生殖
    器碰到被害人Ａ女的生殖器，我知道被害人Ａ女未滿十四歲
    ，但不知道這樣是違法等語。(2)於偵訊中否認犯行，辯稱：
    被害人Ａ女是我妹妹老公的妹妹，平時沒有什麼互動，我跟
    我妹妹及她老公、被害人Ａ女一起參加跨年活動。94年1 月
    15日，我有去被害人Ａ女家住，是我妹妹打電話請我過去玩
    ，我和女友一起過去，當晚在那邊過夜，我在妹妹的房間睡
    覺。94年1 月16日凌晨2 、3 點，我沒有進被害人Ａ女房間
    ，警詢中承認與被害人Ａ女發生關係，是因為警察講話很兇
    ，我會怕，我跟他點頭，點完頭所製作筆錄。我從頭到尾都
    未曾和被害人Ａ女發生過性關係。我另外還有1 次住過被害
    人Ａ女家，是在93年12月底晚上，那是去參加跨年晚會，至
    於94年1 月16日之後，在1 月至3 月間，我還有去住過被害
    人Ａ女家3 、4 次，但都是住在我妹妹的房間，都沒有去Ａ
    女房間等語。(3)於本院準備程序、審理中否認犯行，辯稱：
    我從頭到尾只有在我妹妹乙○○的婆家即被害人Ａ女的家過
    夜1 次，我跟我妹和我妹夫玩PS2 玩到早上，然後他們就送
    我出門，我並沒有與被害人Ａ女發生3 次性行為。警詢錄音
    時，警察有拿2 張單子給我看，然後邊問我，如果我頓在那
    裡，警察就會用手指著紙叫我照上面的唸等語。
二、認定犯罪事實所憑證據及認定之理由
（一）被害人Ａ女係81年10月間出生，案發時係未滿十四之女子
      ，有被害人Ａ女之真實姓名年籍資料均詳卷附真實姓名對
      照表在卷可參，被告於94年1 月間對被害人Ａ女為性交時
      ，被害人Ａ女係未滿十四歲之女子，此據被告於警詢中供
      承知悉在卷，此部分事實堪予認定。至被告於本院準備程
      序中改稱：不知被害人Ａ女為未滿十四歲之女子乙節，惟
      按刑法第227 條第1 項之對於未滿十四歲之女子性交罪，
      其立法意旨在保護少女之身體健康，祇以被姦淫女子年齡
      ，事實上係未滿十四歲之女子為已足，不以行為人明知其
      年齡為要件（參照最高法院75年度台上字第2069號、83年
      度台上字第4771號、93年度台上字第3557號判決意旨），
      是被告於本院所辯，無足作為有利之認定。
（二）被告與被害人Ａ女於94年1 月間，在被害人Ａ女房間內發
      生性交行為（手段、次數部分，詳下述）等情，業據證人
      即被害人Ａ女於偵訊中及本院審理中證述歷歷，其就確實
      有與被告發生性行為之情，堅稱不移，此核與證人即被害
      人Ａ女之老師己○○於警詢、本院審理中均證述：我發覺
      被害人Ａ女神情有異，與被害人Ａ女詳談後，被害人Ａ女
      說出與被告發生性行為等情相符（見94偵3163號偵查卷第
      10頁、本院99訴緝9 號卷一第92、93頁）。並經被告於警
      詢中供承與被害人Ａ女發生性行為在卷可考（見95偵緝字
      455 號偵查卷第42至50頁）。是認證人即被害人Ａ女證述
      ：被告於94年1 月間，與被害人Ａ女在房間內發生性交行
      為等情，堪足採認為真實。
（三）又被害人Ａ女之學校於94年5 月間通報後，被害人Ａ女於
      94年5 月23日至國軍新竹醫院附設民眾診療服務處（下稱
      國軍新竹醫院）接受診斷結果：「其陰道口3 點鐘及6 點
      鐘方向有疑似菜花之突出物，但處女膜完整」，有該醫院
      出具之受理疑似性侵害事件驗傷診斷書1 紙在卷可稽（見
      95 偵 緝455 號偵查卷彌封袋內）。再查：
    １、本院依職權向國軍醫院函查上開診斷書之疑義，業經該
        院函覆稱：「菜花」之醫學名稱為「尖頭濕疣」，起因
        於破損表皮受到病毒的感染，位於陰部的尖頭濕疣，以
        性行為引起的關連性最大；又被害人Ａ女經2 位醫師診
        治，且對治療後藥物反應良好，應可確定有感染尖頭濕
        疣等情，有該院於99年5月21日出具之醫桃新民字第099
        0000261號函在卷可稽（見本院99訴緝9號卷一彌封袋內
        ）。足見，被害人Ａ女之陰部因表皮破損而感染尖頭濕
        疣（俗稱菜花）之病毒，且係因性行為引起的關連性最
        大，參以被害人Ａ女於偵訊、本院審理中之證詞，是認
        被告之性器確實與被害人Ａ女性器接合之事實，堪予認
        定。
    ２、辯護人為被告辯護稱：診斷書指出被害人之處女膜完整
        ，故無性交之可能云云。惟按強姦既遂與未遂之區分，
        係採接合說，祗須陰莖之一部插入女陰即屬既遂，不以
        全部插入為必要，而女方之處女膜有無因姦破裂，尤非
        所問（最高法院58年台上字第51號判例參照）。且經國
        軍醫院函覆稱：發生性行為後，處女膜不一定會破裂等
        情，亦有上開函文記載明確可參。是被害人Ａ女之處女
        膜完整，或係因Ａ女本身體質因素使然，上開驗傷診斷
        書關於被害人處女膜完整之記載，尚不足採為有利於被
        告之認定。
（四）證人即被害人Ａ女於社工會談中、偵訊及本院審理中，就
      其與被告發生性交之事實，前後均指證歷歷，已如前述，
      然被告究竟有無實施強暴、脅迫或違反被害人Ａ女意願等
      手段乙節：
    １、業據證人即被害人Ａ女於94年5 月24日偵訊中證稱：被
        告於94年1 月16日凌晨2 、3 時，在我房間內，被告對
        我為性行為。當時我在睡覺，他走進來，我沒理他，他
        說他想要，我說我很累、不要，他說如果愛他，就給他
        ，我就沒掙扎，就發生關係，他的生殖器有進入我的生
        殖器，我不知道他有無射精，他沒帶保險套，是我自願
        的。第2 次是在1 月底，情形跟之前一樣在我房間，一
        樣是晚上，是凌晨時，被告來我房間說他想要，我想之
        前已經發生性行為，之後就未拒絕，也是我自願的。後
        來是大嫂來找我，我告訴老師，是5 月17日，大嫂到學
        校找我借錢刻印章，老師問家裡的事，她問我大嫂的家
        人，我就提到被告丙○○之事，老師答應我不會說出去
        ，我才告訴她，我與被告是男女朋友感情等語，且經檢
        察官問及是否要告丙○○時，被害人Ａ女搖頭表達不要
        告訴之意，亦記明筆錄在卷可參（見94他941 號卷第2
        至4 頁）。
    ２、另據證人即被害人Ａ女之老師己○○於警詢中證述：94
        年5 月16日上午11時，我在學校上課時，被害人Ａ女的
        嫂嫂來學校找她談話，當她與嫂嫂談完話回來，我就發
        現被害人Ａ女臉色怪怪的，下課後，我便與她談話，問
        她發生了什麼事，她才說她與嫂嫂的關係很好，她現在
        的男朋友，是她嫂嫂介紹認識交往的，後來與她談話內
        容中，發現她男朋友就是她嫂嫂的哥哥，她向我透露，
        她已經與她男朋友發生性關係，且她的月經來的很不規
        則，疑似懷孕了，我才驚覺事態不對，通知她父母親及
        社會局來處理。我有問她發生性關係是自願還是被迫的
        ，但她回答是說，當她發現時，已經「來不及」了，她
        陳述說她與她男朋友，是今年跨年時認識交往的，發生
        性關係是94年1 月15日許，就第1 次有性關係，地點都
        在她家。我與被害人Ａ女談話中，她表情、態度都很輕
        鬆，沒有痛苦的表情，「來不及」意思，應是她半自願
        ，沒有被強迫的意思。被害人Ａ女向我陳述，她是很愛
        她男朋友的，不希望他出事等語（見94偵3163號偵查卷
        第10頁）。至證人己○○於本院證述之情節，或與上開
        證述內容不一致，惟證人證稱確實於警詢中為上開證述
        （見本院99訴緝9 號卷一第96頁），參以本件案發時間
        距今已有5 年餘，證人記憶容有出入，從而，本院認證
        人己○○於警詢中之證詞，較足採信，附此敘明。
    ３、至被害人Ａ女於本院審理中改證稱：遭被告用強暴手段
        性侵害，偵訊中是受到大嫂乙○○請託而幫助被告，在
        第1 次作筆錄時，也說是非自願發生性關係云云，惟查
        ：
        (1)被害人Ａ女所稱：第1 次作筆錄之情，經本院查證結
          果，應係新竹市政府社會局社工戊○○進行會談之誤
          。再經本院依職權調閱新竹市政府函附「代號94047
          」之性侵害個案管理社工員工作總表（見本院99訴緝
          9 號卷一第115 頁彌封袋內），查知社工戊○○所勾
          選、紀錄本案案情，核與證人即被害人Ａ女於偵訊中
          所述內容不符乙節。經查：證人戊○○係與被害人Ａ
          女會談中，評估被害人Ａ女不是自願發生性行為，惟
          證人戊○○就被害人Ａ女所陳述之案發內容，在社會
          局之相關機制流程中，社工的立場是給被害人一些支
          持，並幫被害人先瞭解案件的整個緣由，在偵訊過程
          中，予以情緒的支持，並確認筆錄內容與被害人的陳
          述是否相同，而被告的部分，則交由檢警機關查證、
          作筆錄，故社工並不需要與被告確認或核對案情等情
          ，業據證人戊○○於本院證述明確（見本院99訴緝9
          號卷二第80至81頁）。從而，上開未向雙方查證而紀
          錄之「性侵害個案管理社工員工作總表」，尚不得作
          為本案判斷之唯一憑證，先予敘明。
        (2)次查：
          社工戊○○於陪同被害人Ａ女偵訊過程中，檢察官
            問及被害人Ａ女於偵訊中所述之案情，與社工詹淑
            娟之前所通報之案情不同之疑義，上開證人戊○○
            則表示：為什麼爸媽出去後被害人Ａ女比較願意講
            ，因為被害人Ａ女覺得有些東西比較不好讓父母知
            道，比如說她自己沒有太多的反抗等語，業經本院
            勘驗偵訊光碟並記明筆錄在卷可查（見本院99訴緝
            9 號卷二第78頁）。
          觀諸社工戊○○於94年5 月19上午10時10分、94年
            5 月23日17時許，進行2 次會談過程中，被害人Ａ
            女及其父親即告訴人Ｂ男在場之情，此有彌封袋內
            之性侵害個案管理社工員工作總表內之表三、性侵
            害受害者初步接案評估表記載明確（見本院99訴緝
            9 號卷一第115 頁彌封袋內資料第8 頁），並經證
            人戊○○到庭證稱：就我上面記載那天訪問的對象
            就是案主與案主的父親等語（見本院99訴緝9 號卷
            二第21頁）。再者，本院於99年5 月19日進行審理
            程序，安排被害人Ａ女進入本院雙向視訊指認室以
            進行交互詰問程序，被害人Ａ女希望父親即告訴人
            Ｂ男同處指認室內陪伴等情，亦記明筆錄在卷可參
            （見本院99訴緝9 號卷一第66頁）。
          由上可知，被害人Ａ女在有家人陪同情況下，或因
            被害人Ａ女之心理層面、或因考量其他種種因素，
            在此情境之下，被害人Ａ女均係陳稱、證述非出於
            自願而發生性行為，而被害人Ａ女家人不在場之偵
            訊中（按係有社工陪同應訊）則證述：出於自願而
            發生性行為等語。
        (3)此外，被害人Ａ女於本院證稱：因受乙○○請託而於
          偵訊中幫助被告乙節，業據證人乙○○到庭否認，參
          以社工戊○○係於94年5 月23日18時許訪視評估結束
          ，翌日即94年5 月24日下午3 點28分即陪同被害人Ａ
          女前往新竹地檢署製作相關偵訊筆錄，有性侵害案件
          減少被害人重複陳述作業訊前訪視紀錄表、偵訊筆錄
          在卷可查（本院99訴緝9 號一第115 頁彌封袋內第21
          頁、94他941 號卷第2 頁），然被害人Ａ女之大嫂陳
          秀華已於94年5 月中旬搬離婆家，且社工戊○○本係
          陪同被害人Ａ女前往少年隊製作警詢筆錄，因被害人
          Ａ女不願進入警察局，社工戊○○評估後改採行簡述
          程序，此乃臨時之應變，除與本案被害人Ａ女相關親
          近人等之外，難認遠離婆家、身為被告妹妹之乙○○
          得以知悉上情，亦難認乙○○得以在短短時間內，有
          請託被害人Ａ女時機，是證人即被害人Ａ女以前詞為
          辯，翻異偵訊中之證詞，無足採信。
        (4)本院參酌上情，並佐以證人即社工戊○○陪同被害人
          Ａ女應訊中，向檢察官陳稱：94年1 月15日下午，被
          害人Ａ女晾好衣服，遭被告抓到房間內，被告向被害
          人Ａ女稱：「妳喜歡我嗎？」、「我喜歡妳」，並強
          吻被害人Ａ女，旋於當晚即發生性交行為等語，業經
          本院勘驗偵訊光碟記明筆錄在卷可稽（見本院99訴緝
          9 號卷二第77、78頁）。並為被告於警詢中供承與被
          害人Ａ女發生性行為在卷可考（見95偵緝字455 號偵
          查卷第42至50頁）。是認證人即被害人Ａ女於偵訊中
          之證述內容，較足採信。
（五）被告與被害人Ａ女發生性交之次數乙節：
    １、按告訴人、證人之陳述有部分前後不符，或相互問有所
        歧異時，究竟何者為可採，法院仍得本其自由心證予以
        斟酌，非謂一有不符或矛盾，即應認其全部均為不可採
        信；尤其關於行為動機、手段及結果等之細節方面，告
        訴人之指陳，難免故予誇大，證人之證言，有時亦有予
        渲染之可能；然其基本事實之陳述，若果與真實性無礙
        時，則仍非不得予以採信；證人之陳述前後不符，或因
        記憶淡忘，或事後迴護被告，或因其他事由所致，究竟
        何者可以採信，法院應本其自由心證斟酌何者與事實相
        符，以為取捨，非謂一有不符或矛盾，即應認其全部證
        言均為不可採信（最高法院74年臺上字第1599號判例、
        90年臺上字第6078號判決意旨參照）。
    ２、雖被害人Ａ女於偵訊中及本院審理中證述：被告性交次
        數為3 次等語，惟觀諸被害人Ａ女於偵訊及本院審理中
        ，對於所謂第2 、3 次之性交過程，其證詞內容存有些
        許籠統，參以被害人Ａ女於本院審理中證稱：被告3 次
        進入被害人Ａ女房間，只有其中2 次，被告以其生殖器
        碰觸或進入被害人Ａ女陰道內等語（見本院99訴緝9 號
        卷一第77、78頁）。佐以被告於警詢中供承：與被害人
        Ａ女發生2 次性行為等語。是認，被告於94年1 月間，
        與被害人Ａ女發生性行為次數共2 次，較足採認為真實
        。
（六）被告抗辯警詢自白之真實性，並以前詞為辯，惟查：
    １、本院於審理中當庭勘驗被告丙○○於94年6 月1 日之警
        詢錄音帶結果，認當庭播放之錄音帶內容，核與95年偵
        緝字第455 號偵查卷第42至50頁所記載之問答逐字譯文
        、連續錄音、員警並無口氣兇惡或其他強迫行為等內容
        均相符（見本院99訴緝9 號卷二第81頁）。
    ２、雖被告當庭再辯以「錄音的時候，警察有拿兩張單子給
        我看，然後邊問我，如果我頓在那裡，警察就會用手指
        著紙叫我照上面的唸」云云，惟查，本院當庭播放的警
        詢錄音帶內容，詢問之員警在95年偵緝455 號第49頁第
        11行「封緘」兩個字，因為繕打人員打不出來，所以還
        在逐字的教導如何打「封緘」兩個字，顯見這並非先行
        打好的筆錄而讓被告逐字念完錄音等情，業已記明在卷
        可查（見本院99訴緝9 號卷二第82頁），是認被告上開
        空言所辯，無足推翻其於警詢中自白內容之憑信性。
（七）此外，本院依據行政院衛生署中央健康保險局（下稱健保
      局）登錄之被告自93年6 月1 日至94年3 月31日之就診醫
      療院所名稱（見本院99訴緝9 號卷一第104 至106 頁），
      並向龍潭敏盛醫院、天晟醫院、伍建鴻診所、慶龍診所查
      詢被告有無感染俗稱菜花之病症後，或函覆稱被告無該病
      症之就診紀錄、或函覆稱診所停業而設備銷燬致無法得知
      等情，有上開醫療院所函文在卷可按（見本院99訴緝9 號
      卷一第180 、184 、186 頁；本院99訴緝9 號卷二第27頁
      ）。足見，光就健保局登錄之醫療院所函文觀之，已無法
      確信被告究竟有無感染俗稱菜花病症，是認上開證據，不
      足成為被告有利或不利之證據，併此敘明。
（八）至證人乙○○、丁○○及甲○○於本院之證詞，或屬前後
      證詞矛盾、或證人間之證述不一致、或記憶不清等，參以
      證人乙○○與甲○○業已離婚，而3 名證人分屬被告、被
      害人Ａ女之家人，可見3 名證人之屬性、立場相當明確，
      從而，本院就上開證人證詞矛盾、不一致部分，不再一一
      贅述，逕認上開3 名證人之證詞，就本案構成要件之成立
      與否，均不足成為被告有利或不利之證據，附此敘明。
（九）綜上所述，被告雖未以違反被害人Ａ女之意願而犯，惟被
      害人Ａ女於當時係未滿十四歲之女子，被告猶為滿足自己
      一時色慾與被害人Ａ女性交，其對於未滿十四歲之女子為
      性交犯行，堪予認定，自應依法予以論罪科刑。
二、論罪科刑
（一）新舊法比較
      按被告於事實一（一）、（二）所述之行為後，刑法部分
      條文業於94年2 月2 日修正公布，95年7 月1 日起施行，
      修正後刑法第2 條第1 項規定：「行為後法律有變更者，
      適用行為時之法律。但行為後之法律有利於行為人者，適
      用最有利於行為人之法律。」本條係規範行為後法律變更
      所生新舊法律比較適用之準據法，本身尚無新舊法比較之
      問題，於新法施行後，應一律適用裁判時之第2 條第1 項
      為「從舊從輕」之比較。又本次法律變更，比較時應就罪
      刑有關之共犯、未遂犯、牽連犯、連續犯、結合犯，以及
      累犯加重、自首減輕暨其他法定加減原因（如身分加減）
      與加減例等一切情形，綜其全部罪刑之結果而為比較（最
      高法院95 年5月23日第8 次刑庭會議決議參照）。經查：
    １、修正前刑法第10條第5 項規定：「稱性交者，謂左列性
        入行為：一、以性器進入他人之性器、肛門或口腔之行
        為。二、以性器以外之其他身體部位或器物進入他人之
        性器、肛門之行為」；修正後該條項規定：「稱性交者
        ，謂非基於正當目的所為之下列性侵入行為：一以性器
        進入他人之性器、肛門或口腔，或使之接合之行為。二
        以性器以外之其他身體部位或器物進入他人之性器、肛
        門，或使之接合之行為」。是被告行為後，有關性交定
        義之規定業於95年7 月1 日修正施行，增訂「或使之接
        合之行為」，非僅係單純文字修正，是該條文仍屬法律
        之變更而有新舊法比較之問題。惟比較新舊法有關性交
        定義之結果，新法並無更有利於被告，依刑法第2 條第
        1 項前段之規定，適用修正前之規定。
    ２、被告行為後，刑法第56條關於連續犯之規定，業經修正
        刪除，此條之刪除雖非犯罪構成要件變更，但顯已影響
        行為人刑罰之法律效果，自屬法律有變更，而有比較新
        舊法之必要，且經比較結果，以適用修正前之規定較有
        利於被告，應依刑法第2 條第1 項前段之規定，適用修
        正前之規定論處。
    ３、綜上，本件綜合法律修正前後之整體比較結果，以適用
        修正前之刑罰法律，對被告較屬有利，故應適用修正前
        刑法之相關規定論科，先此敘明。
（二）被告為事實一（一）、（二）所載行為，其以性器與被害
      人Ａ女之性器接合，自該當於刑法性交之要件，又被害人
      Ａ女於案發時係未滿十四歲之女子，已如前述，核被告所
      為，均係犯刑法第227 條第1 項之對於未滿十四歲之女子
      為性交罪。
（三）被告先後為事實一（一）、（二）之2 次行為，時間緊接
      ，所犯之罪名及基本犯罪構成要件均相同，顯係基於概括
      犯意反覆為之，為連續犯，應依修正前刑法第56條之規定
      ，論以連續對於未滿十四歲之女子為性交罪，並加重其刑
      。
（四）按兒童及少年福利法第70條第1 項規定故意對兒童犯罪者
      ，加重其刑至二分之一；但各該罪就被害人係兒童已定有
      特別處罰規定者，不在此限。查，本案被害人Ａ女於案發
      時雖為少年，然因刑法第227 條第1 項之對於未滿十四歲
      之女子性交罪，係特別規定以被害人年齡尚未滿十四歲為
      其處罰的特殊要件，此係因對於未滿十四歲的男女犯下性
      交罪之惡性重大，有加重處罰之必要；則依兒童及少年福
      利法第70條第1 項但書之規定，應無再按同條項前段規定
      加重處罰之餘地，併此敘明。
（五）爰審酌被告係成年男子，明知被害人Ａ女係未滿十四歲之
      女子，竟利用Ａ女青春年少，對於愛情存有憧憬，及對於
      男女性愛之事仍屬懵懂階段，僅為一己私慾，口頭佯稱喜
      歡被害人，伺機換取被害人同意與之發生2 次性交行為，
      嚴重妨礙少女之身心健全發展，再參以被告犯後態度等一
      切情狀，量處如主文所示之刑。
（六）被告犯本案之罪，尚未判決確定，其犯罪時間在96年4 月
      24日以前，惟因宣告刑已逾有期徒刑1 年6 月，非屬中華
      民國九十六年罪犯減刑條例第3 條所規定之減刑之罪，自
      不得援引該條例而減刑，附此敘明。
三、刑法第91條之1 有關強制治療之規定，修正前係規定：「犯
    第221 條至第227 條、第228 條、第229 條、第230 條、第
    234 條之罪者，於裁判前應經鑑定有無治療之必要。有施以
    治療之必要者，得令入相當處所，施以治療。前項處分於刑
    之執行前為之，其期間至治癒為止。但最長不得逾3 年。前
    項治療處分之日數，以1 日抵有期徒刑或拘役1 日或第42條
    第4 項裁判所定之罰金數額」，修正後則規定：「犯第221
    條至第227 條、第228 條、第229 條、第230 條、第234 條
    、第332 條第2 項第2 款、第334 條第2 款、第348 條第2
    項第1 款及其特別法之罪，而有下列情形之一者，得令入相
    當處所，施以強制治療：一、徒刑執行期滿前，於接受輔導
    或治療後，經鑑定、評估，認有再犯之危險者。二、依其他
    法律規定，於接受身心治療或輔導教育後，經鑑定、評估，
    認有再犯之危險者。前項處分期間至其再犯危險顯著降低為
    止，執行期間應每年鑑定、評估有無停止治療之必要」，比
    較修正前、後之規定，修正後由刑前治療改採刑後治療，並
    不得折抵刑期，且強制治療期間刪除最長不得逾3 年之限制
    ，改採絕對不定期之保安處分制度，是修正後之規定，顯然
    不利於被告（最高法院96 年 度第3 次刑事庭會議決議參照
    ）。從而，就被告所犯事實一（一）、（二）部分行為，比
    較新舊法本件應依修正前刑法第91條之1 之規定，於裁判前
    應經鑑定有無施以治療之必要，以決定是否並諭知令入相當
    處所，施以刑前強制治療，對被告較為有利。本院依被告行
    為時即修正前刑法第91條之1 之規定，委請湖口仁慈醫院對
    被告施以精神鑑定，鑑定結果為：被告再犯性侵害的風險小
    ，被告與未成年少女發生性侵害行為，犯罪模式屬於類似「
    兩情相悅」，理應不需接受監獄內強制治療等語，有該院精
    神鑑定報告書在卷可考（見本院99訴緝字第9 號卷二第40至
    42頁）。另參酌被告並無妨害性自主犯罪之前案紀錄，有臺
    灣高等法院被告前案紀錄表在卷可按，尚難認定被告有再犯
    之危險性，本院審酌上情及被告犯罪之情狀，認被告尚無依
    上開規定施以治療之必要。
四、不另為無罪諭知部分
（一）公訴意旨另以：被告於基於對未滿十四歲女子性交之概括
      犯意，先後於94年2 月底某日，連續在Ａ女位於新竹市○○路○ 段之住處房間內（實際住址詳卷），於不違反Ａ女
      意願之情形下，以其生殖器進入Ａ女生殖器之方式，為性
      交行為，因認被告另犯刑法第227 條第1 項之對於未滿十
      四歲之女子為性交罪嫌。
（二）按犯罪事實應依證據認定之，無證據不得推定其犯罪事實
      ；又不能證明被告犯罪者，應諭知無罪之判決，刑事訴訟
      法第154 條、第301 條第1 項分別定有明文。次按事實之
      認定，應憑證據，如未能發現相當證據，或證據不足以證
      明，自不能以推測或擬制之方法，以為裁判基礎；又認定
      不利於被告之事實，須依積極證據，苟積極證據不足為不
      利於被告事實之認定時，即應為有利於被告之認定，更不
      必有何有利之證據（最高法院40年臺上字第86號及30年上
      字第816 號判例參照）。第按刑事訴訟上證明之資料，無
      論其為直接或間接證據，均須達到通常一般之人均不致有
      所懷疑，而得確信其為真實之程度，始得據為有罪之認定
      ，若關於被告是否犯罪之證明未能達此程度，而有合理懷
      疑之存在，致使無從形成有罪之確信，根據「罪證有疑，
      利於被告」之證據法則，即不得遽為不利被告之認定（最
      高法院29年上字第3105號、76年台上字第4986號判例參照
      ）。末按被害人之為證人，與通常一般第三人之為證人不
      侔。被害人就被害經過所為之陳述，其目的在於使被告受
      刑事訴追處罰，與被告處於絕對相反之立場，其陳述或不
      免渲染、誇大。是被害人縱立於證人地位具結而為指證、
      陳述，其供述證據之證明力仍較與被告無利害關係之一般
      證人之陳述為薄弱。從而，被害人就被害經過之陳述，除
      須無瑕疵可指，且須就其他方面調查又與事實相符，亦即
      仍應調查其他補強證據以擔保其指證、陳述確有相當之真
      實性，而為通常一般人均不致有所懷疑者，始得採為論罪
      科刑之依據，非謂被害人已踐行人證之調查程序，即得恝
      置其他補強證據不論，逕以其指證、陳述作為有罪判決之
      唯一證據（最高法院95年度台上字第6017號判決意旨參照
      ）。
（三）雖被害人Ａ女於偵訊中及本院審理中證述：被告性交次數
      為3 次等語，惟觀諸被害人Ａ女於偵訊及本院審理中，對
      於所謂第2 、3 次之性交過程，其證詞內容存有些許籠統
      ，參以被害人Ａ女於本院審理中證稱：被告3 次進入被害
      人Ａ女房間，只有其中2 次，被告以其生殖器碰觸或進入
      被害人Ａ女陰道內等語（見本院99訴緝9 號卷一第77、78
      頁），可見，被告於94年1 月間，與被害人Ａ女發生性行
      為次數共2 次，此核與被告於警詢中供承之性交次數相符
      ，應足採認為真實。
（四）從而，被告被訴於94年2 月底與被害人Ａ女性交之犯行，
      除被害人Ａ女之指述外，並無其他積極證據足佐，自不足
      為被告此部分犯行之補強證據。此外，復查無其他積極事
      證足資證明被告除有本院前開認定之犯行外，尚有公訴意
      旨所指其餘犯行。是此部分不能證明被告犯罪，原應為無
      罪之諭知，惟因檢察官認此部分，與本院論罪科刑部分有
      連續犯之裁判上一罪之關係，爰不另為無罪之諭知。
五、據上論斷，應依刑事訴訟法第299 條第1 項前段，刑法第2
    條第1 項前段、修正前第56條、第227 條第1 項，判決如主
    文。
本案經檢察官陳宏兆到庭執行職務。
中    華    民    國    99    年    7     月    21    日
                  刑事第四庭審判長法  官  黃美文
                                  法  官  朱美璘
                                  法  官  邱玉汝
以上正本證明與原本無異。
如不服本判決應於收受本判決後10日內向本院提出上訴書狀，其
未敘述上訴理由者，並得於提起上訴後20日內向本院補提理由書
狀（均須按他造當事人之人數附繕本）「切勿逕送上級法院」。
中    華    民    國    99    年    7     月    22    日
                                  書記官  劉亭筠

附錄本案論罪科刑所適用法條全文：
中華民國刑法第227條第1項：
對於未滿十四歲之男女為性交者，處3 年以上10年以下有期徒刑
。

司法院資訊處製作；財團法人民間司法改革基金會備份。
